【裁判字號】    90,台上,3959
【裁判日期】    900628
【裁判案由】    背信
【裁判全文】
最高法院刑事判決                                九十年度台上字第三九五九號
    上  訴  人  甲○○
    選任辯護人  楊盤江律師
右上訴人因背信案件，不服台灣高等法院台中分院中華民國八十七年四月七日第二審
更審判決（八十六年度上更(二)字第三六八號，起訴案號：台灣台中地方法院檢察署八
十三年度偵字第二○四三三號），提起上訴，本院判決如左：
    主  文
上訴駁回。
    理  由
按刑事訴訟法第三百七十七條規定，上訴於第三審法院，非以判決違背法令為理由，
不得為之。是提起第三審上訴，應以原判決違背法令為理由，係屬法定要件。如果上
訴理由狀並未依據卷內訴訟資料，具體指摘原判決不適用何種法則或如何適用不當，
或所指摘原判決違法情事，顯與法律規定得為第三審上訴理由之違法情形，不相適合
時，均應認其上訴為違背法律上之程式，予以駁回。本件上訴人甲○○上訴意旨略稱
：(1)、本件告訴人吉盛木藝股份有限公司（下稱吉盛公司）對本件審定核准之專利曾
提出異議，其異議經經濟部中央標準局認定「異議不成立」，又證人即本件申請專利
之承辦人吳國成於第一審證稱「是黃明秦（鴻榮公司與允榮公司負責人）說以允榮公
司和甲○○共同申請專利權，這件是黃明秦先通知我說要申請，我才去甲○○公司談
簽訂契約，是我去允榮公司簽訂的，技術部分是去跟甲○○談的……因為本件是允榮
公司委託申請付錢，我跟甲○○談，他說以允榮公司和他的名義申請，我就以電話徵
詢黃明秦意見，他說這樣申請也可以」（見第一審卷第二十九頁正反面），原判決就
此等有利於上訴人之證據，未說明何以不足採之理由，自有判決理由不備之違法。(2)
、本件專利之申請係允榮公司委託聖島國際專利商標聯合事務所辦理（由其職員吳國
成負責辦理），有委辦契約書可證（見第一審卷第九十二頁），本件專利乃上訴人個
人所創作，非告訴人公司職員集體創作；告訴人公司負責人謝勇成亦稱「當時甲○○
是我們公司經理，他利用公司之設備、場地、人員研發的」（見偵查卷第七十頁反面
、第七十一頁），且允榮公司負責人黃明秦亦證稱「因為甲○○當時是吉盛公司之總
經理，所以允榮公司與甲○○共同申請專利」（見偵查卷第六十九頁反面、第七十頁
），原判決就此證據，未為說明，亦有理由不備。(3)、上訴人辯稱告訴人公司之負責
人謝勇成有同意以上訴人名義及允榮公司名義為共同申請專利權人，並提出本件申請
專利之承辦人吳國成所出具之證明書，以證明吳國成於受委任申請專利時，除上訴人
外，告訴人公司負責人謝勇成與何金地均在場（見第一審卷第二十頁），謝勇成有同
意以上訴人名義申請專利，原審未予詳查，亦有應於審判期日調查之證據而未予調查
之違法。(4)、上訴人主觀上自認有取得專利之權限，始以上訴人名義申請，主觀上顯
無背信之犯意，應不成立犯罪，設法院仍認上訴人應成立犯罪，請諭知緩刑云云。
惟查：(1)、本件告訴人吉盛公司對本件審定核准之專利提出異議，雖經經濟部中央標
準局認定「異議不成立」（見原審更(二)卷第九十頁），然原判決已敘明此「異議不成
立」仍不能為上訴人有利認定之理由，況上訴人與告訴人公司間損害賠償事件，已經
台灣高等法院台中分院八十六年度重訴更(一)字第二○號判決：上訴人應將經濟部中央
標準局八十二年十二月十一日專利公報編號第二一七六七七號木屑成型之原木雕花門
內門板構造新型專利，關於以上訴人為共同專利權人之名義部分，向主管機關辦理變
更為吉盛公司名義。上訴人就該民事判決聲明不服，提起上訴，復經本院八十八年度
台上字第一一五○號判決「上訴駁回」，確定在案。證人吳國成證稱「謝勇成沒有跟
我說不申請（放棄申請）專利，電話中上訴人曾跟我提起謝勇成要放棄申請專利」云
云（見第一審卷第二十九頁），不僅不足為上訴人有利之認定，更足以反認上訴人擅
自以其個人名義申請專利之事證。至於吳國成所證「是黃明秦先通知我說要申請……
因為本件是允榮公司委託申請付錢，上訴人說以允榮公司和上訴人名義申請，我就以
電話徵詢黃明秦意見，他說這樣申請亦可」云云（見第一審卷第二十九頁正反面）。
因黃明秦乃鴻榮公司與允榮公司之負責人，非告訴人公司負責人，自無代告訴人公司
表示意見之權限，縱黃明秦曾向吳國成稱以上訴人名義及允榮公司名義共同申請專利
亦可等語，亦不能認上訴人之不以告訴人公司名義而以其個人名義申請為合法。吳國
成之證言，既不足為上訴人有利之認定，原判決雖未就其證言敘明不足採之理由，亦
與判決理由不備之違法有別。(2)、告訴人公司負責人謝勇成雖稱「當時上訴人是我們
公司經理，他利用公司之設備、場地、人員研發的」（見偵查卷第七十頁反面、第七
十一頁）等語，然又稱開發出來之專利，應屬告訴人公司（見偵查卷第七十一頁），
復於第一審指稱專利係由伊及告訴人公司之總經理即上訴人與廠長何金地、詹勳劍四
人共同研發（見第一審卷第十五頁）。原判決據此，再參酌黃明秦所供由鴻榮公司與
告訴人協議，由鴻榮公司出資，由告訴人公司研究製造方法，雙方配合，共同研發出
來（見偵查卷第六十九頁反面），及何金地之證詞、鴻榮公司與告訴人公司之協議書
（見偵查卷第三頁）等證據，綜合判斷，認定本件專利係由鴻榮公司出資，告訴人公
司提供人力、設備，由告訴人公司之管理階層人員指揮業務人員共同研發，即屬公司
有關員工之集體創作，非上訴人個人之創作，已詳敘得心證之判斷理由。至黃明秦所
證因為上訴人當時是吉盛公司之總經理，故以允榮公司及上訴人之名義共同申請專利
乙節，因黃明秦非告訴人公司負責人，並無權代告訴人公司表示意見，已如前述，其
證詞不得為上訴人有利之認定，原判決自無庸就其證詞逐一論述，故無理由不備之違
法情形可言。(3)、吳國成出具之證明書（見第一審卷第二十頁），僅證明吳國成受委
任辦理專利申請時，上訴人及謝勇成、何金地均在場，並不足以證明謝勇成有同意以
上訴人個人名義申請專利。況謝勇成一再堅指其專利乃由鴻榮公司出資，由告訴人公
司提供設備、公司幹部人員（非上訴人一人），集體研發等語。而何金地（告訴人公
司之廠長，亦為上訴人之女婿）僅稱由上訴人指揮伊研發等語，均經原審調查，並無
應於審判期日調查之證據而未予調查之違法情事。綜上，本件上訴所指摘原判決違法
情事，顯與法律規定得為第三審上訴理由之違法情形不相適合，其上訴違背法律上之
程式，應予駁回。又本件既以程序駁回，自無從為宣告緩刑之審酌。
本件係刑事訴訟法第三百七十六條第五款之案件，惟於修正刑事訴訟法施行前，原得
上訴於第三審法院，且已繫屬於法院，依刑事訴訟法施行法第五條第一項之規定，仍
應依施行前之法定程序終結之，併此說明。
據上論結，應依刑事訴訟法第三百九十五條前段，判決如主文。
中      華      民      國     九十     年      六      月    二十八    日
                              最高法院刑事第十庭
                                  審判長法官  陳  炳  煌
                                        法官  陳  正  庸
                                        法官  韓  金  秀
                                        法官  吳  信  銘
                                        法官  徐  文  亮
      右正本證明與原本無異
                                              書  記  官
中      華      民      國     九十     年      七      月      二      日


司法院資訊處製作；財團法人民間司法改革基金會備份。
